【裁判字號】    97,上更(一),28
【裁判日期】    970625
【裁判案由】    違反毒品危害防制條例
【裁判全文】
臺灣高等法院花蓮分院刑事判決    97年度上更(一)字第28號
上  訴  人
即  被  告  乙○○
                    （現另案於臺灣花蓮監獄執行中）
指定辯護人  陳清華律師
上列上訴人因違反毒品危害防制條例案件，不服臺灣花蓮地方法
院中華民國96年3月23日95年度訴字第301號第一審判決（起訴案
號：臺灣花蓮地方法院檢察署95年度偵字第2475號、第2592號）
，提起上訴，本院判決後，經最高法院第一次發回更審，本院更
為判決如下：
    主  文
原判決關於販賣第一級毒品暨定執行刑部分均撤銷。
乙○○被訴販賣第一級毒品海洛因部分無罪。
    理  由
一、公訴意旨以：被告乙○○明知不得販賣第一級毒品海洛因，
    竟於民國93年3月至4月間，在花蓮縣吉安鄉○○村○○路○
    段418號住處前、花蓮市明星大樓附近，先後4次，每次販賣
    新台幣（下同）6000元之海洛因予甲○○。因認被告涉犯毒
    品危害防制條例第4條第1項之販賣第一級毒品罪嫌等語。（
    至被告另被訴轉讓第二級毒品，經原審判處有期徒刑8月，
    及被訴販賣第二級毒品安非他命，經原審判處有期徒刑8年
    ，業據被告先後於本院前審96年8月15日及本院本審97年6月
    4日審理中具狀撤回上訴在案，已告確定）。
二、公訴人認被告涉有上開販賣第一級毒品罪嫌，無非以證人甲
    ○○警偵訊及原審審理中之證述、游漢桐於警偵訊之證述及
    行動電話0000000000、0000000000雙向通聯紀錄資為論據。
三、訊據被告乙○○堅詞否認有何販賣第一級毒品海洛因之犯行
    ，辯稱：伊未販賣海洛因，因甲○○偷伊車，伊不願意與之
    和解而報警，甲○○才故意設詞誣陷等語。指定辯護人辯護
    意旨並以：證人甲○○本身係施用毒品者，其證言雖得作為
    證據，但須有補強證據擔保其證言之憑信性，而證人甲○○
    前曾因竊取被告車輛，遭法院判刑，是被告所辯甲○○是挾
    怨報復，並非不可採信，且本案並未扣得海洛因，顯無被告
    販賣海洛因之補強證據，原審僅憑證人甲○○之證言即認定
    被告有販賣海洛因之行為，與最高法院判決意旨相牴觸，自
    有未當等語置辯。
四、證據能力方面：
(一)按證人甲○○、游漢桐於警詢中向司法警察官所為陳述，係
    被告以外之人於審判外之陳述，被告及其辯護人均否認其證
    據能力（詳原審卷第60、61頁及本院本審卷第60、61頁），
    且復無刑事訴訟法第159條之2、第159條之3所定具有較可信
    或經證明具有可信之特別情況，即亦無該二條傳聞法則例外
    情形之適用，故渠二人於警詢中就涉及被告販賣第一級毒品
    海洛因之待證事實所為供述，依諸刑事訴訟法第159條第1項
    規定，應無證據能力，本院自無審酌之必要。
(二)證人甲○○、游漢桐於偵查中向檢察官所為之陳述，業經依
    法具結（詳95年度偵字第2475號偵查卷第19、20、21頁；95
    年度偵字第2592號偵查卷第57頁、第62頁正反頁），且被告
    及辯護人亦不否認其證據能力（詳本院本審卷第61頁），故
    揆諸刑事訴訟法第159條之1第1項規定，渠二人於偵查中之
    證言，自有證據能力，合先說明。
五、按依刑事訴訟法第161條第1項規定，檢察官就被告犯罪事實
    ，應負舉證責任，並指出證明之方法。因此，檢察官對於起
    訴之犯罪事實，應負提出證據及說服之實質舉證責任；倘其
    所提出之證據，不足為被告有罪之積極證明，或其闡明之證
    明方法，無從說服法官以形成被告有罪之心證，基於無罪推
    定之原則，自應為被告無罪判決之諭知（最高法院92年度臺
    上字第128號判例參照）。又，施用毒品者所稱其向某人買
    受毒品之指證，不得作為有罪判決之唯一證據，仍須調查其
    他必要之證據，以察其是否與事實相符；蓋毒品買受者之指
    證，其憑信性於通常一般人已有所懷疑，尚難確信其為真實
    ，況依毒品危害防制條例第17條之規定，其供出毒品來源因
    而破獲者，復得減輕其刑，則其指證之真實性猶有疑慮，是
    施用毒品者之指證，其真實性有待其他必要證據加以補強。
    所謂必要之補強證據，固不以證明販賣毒品犯罪構成要件之
    全部事實為必要，但以與施用者之指證具有相當之關聯性為
    前提，其經與施用者之指證綜合判斷，已達於通常一般人均
    不致有所懷疑，而得確信施用者之指證為真實者，始得為有
    罪之認定，此並有最高法院97年度台上字第277號、97年度
    台上字第1136號判決可資參酌。經查：
(一)被告於95年4月26日下午4時10分許遭警查獲後，在警局時，
    因證人游漢桐撥打電話至被告所持有之0000000000號行動電
    話，而遭警方約談，且於偵查中，證人游漢桐固具結證稱：
    當日（指95年4月26日晚間）撥打電話至被告所持有之00000
    00000號行動電話，是欲向被告是購買海洛因，伊之前所施
    用之海洛因均係向綽號「小怪」的男子購買，但當日其欲要
    向「小怪」買2錢海洛因時，「小怪」告知無海洛因，乃介
    紹其向被告購買，其才聯絡被告等語（見95年度偵字第2592
    號偵查卷第62頁正反頁）。然，證人游漢桐所知悉能向被告
    購買海洛因之事，既係聽聞自綽號「小怪」之男子所言，且
    證人游漢桐於95年4月26日撥打被告行動電話欲向被告購買
    海洛因前，亦未曾向被告購買，於95年4月26日當日晚間復
    因被告已遭查獲，自亦不可能與被告洽談買賣，顯見證人游
    漢桐就被告是否有販賣海洛因乙節，並非其親身經歷，而純
    屬傳聞，其是所為證言，固能認定因「小怪」之告知，而有
    欲向被告購買海洛因之舉，但並無法資為被告有販賣海洛因
    犯行之證據。且證人游漢桐欲向被告購買海洛因，與被告是
    否販賣海洛因予甲○○，其間難認具有何關連，是證人游漢
    桐之證詞，容無法資為證人甲○○指證（如後述）被告販賣
    海洛因之補強證據。至行動電話0000000000、0000000000雙
    向通聯紀錄（外放於花蓮縣警察局公文封內），既無通話人
    間通話內容，是否洽談販賣海洛因事宜，殊有不明，自不足
    作為被告有販賣海洛因犯行之證明。
(二)至證人甲○○固於偵查中具結證稱：其直接跟乙○○打電話
    買毒品共有4、5次，大概在93年初，地點在乙○○住處（30
    米路底），每次都買6千元，約半小時拿到毒品。曾在93年3
    、4月間，在花蓮市明星大樓附近被告的車上向他買6千元的
    海洛因，是其打電話給他，他的女朋友小APPLE接的，是她
    拿毒品到乙○○的車上給其，這次是用修車費抵。其買海洛
    因同時，都會向乙○○要一點安非他命，他都沒有向其收錢
    ，每次的數量大概2、3百元等語（詳95年度偵字第2475號偵
    查卷第20-21頁）；於原審固亦仍結證稱：93年3、4月間，
    總共跟被告拿4次海洛因，地點有在被告中央路住處，也有
    在花蓮縣花蓮市中琉公園，其中3次都是拿現金6000元向被
    告買4分之1錢的量，另外1 次是因為幫被告修車，修車費4
    至5千元，所以用修車費抵，但因向被告調的也是6000元的
    海洛因量，所以還有付給被告現金約1000餘元，在向被告調
    海洛因的期間，被告也有無償提供安非他命4次供其施用等
    語（原審卷第123、124、127頁）。然被告始終否認有販賣
    海洛因之犯行，並以前詞置辯。而查，證人甲○○與案外人
    偶涵暉確曾於93年10月31日凌晨2時許，在花蓮縣花蓮市○
    ○路106號前，由甲○○把風，偶涵暉持六角扳手，共同竊
    取陳塗發所有，由上訴人使用之車牌號碼為Ｌ3－5645號小
    客車得手。嗣甲○○再提供上訴人之電話號碼予偶涵暉向上
    訴人擄車贖款2萬元，經上訴人報警而查獲。甲○○經臺灣
    花蓮地方法院論以共同攜帶兇器竊盜，判處有期徒刑7月；
    又幫助恐嚇取財未遂，處有期徒刑3月，應執行有期徒刑8月
    ，並已執行完畢等，有臺灣花蓮地方法院94年度易字第292
    號判決及臺灣高等法院甲○○在監在押全國紀錄表在卷可查
    （本院本審卷第83頁、84頁、原審卷第31頁至第36頁）。是
    被告上開所辯證人甲○○係挾怨設詞誣陷等語，尚非無據。
    故證人甲○○上開證言之憑信性已有可疑，已難確信其為真
    實。況，本件檢警機關復未查獲被告販賣之毒品、販毒工具
    或販毒所得等補強證據以擔保甲○○證詞之真實性，則揆諸
    上揭最高法院97年度台上字第277號、97年度台上字第1136
    號判決意旨，自不能單憑證人甲○○之唯一指證，而遽論被
    告於罪。
(三)此外，復查無其他積極證據足以證明被告確有如公訴意旨所
    指販賣海洛因之犯行，揆諸上揭說明，自不能證明被告犯罪
    。
六、原審僅依證人甲○○之唯一指證即遽認被告有販賣第一級毒
    品海洛因之犯行，並予以論罪科刑，其認事用法，均有未洽
    。被告上訴意旨指摘原判決此部分認定不當，為有理由，原
    判決無可維持，本院就此部分暨定執行刑部分均應予撤銷，
    並就被告被訴販賣第一級毒品海洛因部分為無罪之諭知。
據上論結，應依刑事訴訟法第369條第1項前段、第301條，判決
如主文。
本案經檢察官丙○○到庭執行職務。
中    華    民    國    97    年    6     月    25    日
                  刑事庭審判長法  官    謝志揚
                              法  官    林慶煙
                              法  官    許仕楓
以上正本證明與原本無異。
如不服本判決，應於判決送達後10日內向本院提出上訴狀。其未
述理由者，並應於提出上訴狀後10日內向本院補提理由狀 (須
附繕本)。
                              書記官    李閔華
中    華    民    國    97    年    6     月     25    日


司法院資訊處製作；財團法人民間司法改革基金會備份。
